【裁判字號】    98,訴,2107
【裁判日期】    991230
【裁判案由】    偽造文書
【裁判全文】
臺灣臺北地方法院刑事判決              98年度訴字第2107號
公  訴  人  臺灣臺北地方法院檢察署檢察官
被      告  斯夏齡
選任辯護人  林梅玉律師
被      告  呂思禹
選任辯護人  劉邦川律師
            鄭玉鈴律師
被      告  黃予
上列被告因偽造文書案件，經檢察官提起公訴（98年度偵續一字
第62號），本院判決如下：
    主  文
斯夏齡、呂思禹、黃予均無罪。
    理  由
壹、公訴意旨略以：被告斯夏齡係麗蓮企業有限公司（下稱麗蓮
    公司）之經理，被告黃予（原名黃美玲）係該公司之會計
    主任，緣於民國81年7月22日，被告斯夏玲及其當時配偶即
    告訴人陳奇吾(兩人於92年5月6日離婚)，共同研議並以自己
    及麗蓮公司出資之方式，設立臺灣積禾企業有限公司（下稱
    積禾公司），並由被告呂思禹擔任負責人。其後被告斯夏齡
    等人為以下行為：
    (一)88年7月16日，被告斯夏齡、呂思禹及黃予等3人，均未
      經告訴人之同意，竟共同基於行使偽造私文書及使公務員
      登載不實之犯意，由被告斯夏齡指示黃予，轉知被告呂
      思禹偽造不實內容之積禾公司股東同意書，將告訴人所有
      之積禾公司新臺幣（下同）2,500,000元股份，轉讓予麗
      蓮公司，再由被告黃予於同日，在麗蓮公司出具委任書
      上偽造「陳奇吾」之署押及印文，推派麗蓮公司負責人廖
      文寶擔任積禾公司股東；並於同年7月27日，持上開持股
      東同意書向臺北市政府建設局辦理積禾公司變更登記，使
      承辦該業務之公務員，登載於其職務所掌公文書，足以生
      損害於告訴人及臺北市政府建設局對公司管理之正確性。
    (二)95年3月1日，被告斯夏齡及呂思禹等2人亦均未經告訴人
      之同意，共同基於行使偽造私文書及使公務員登載不實之
      犯意，偽造積禾公司股東同意書，將告訴人所有出資額
      1,500,000元之積禾公司股份，轉讓予被告斯夏齡，並在
      該同意書偽造「陳奇吾」之署押及印文後；並於同年3月
      10日，持上開股東同意書向臺北市政府建設局辦理積禾公
      司變更登記，使承辦該業務之公務員，登載於其職務所掌
      公文書，足以生損害於告訴人及臺北市政府建設局對公司
      管理之正確性。
    因認被告等均涉犯刑法第216條行使第210條偽造私文書罪嫌
    、同法第214條使公務員登載不實罪嫌。
貳、按犯罪事實應依證據認定之，無證據不得認定犯罪事實，不
    能證明被告犯罪者，應諭知無罪之判決，刑事訴訟法第154
    條第2 項、第301 條第1 項分別定有明文。又刑事訴訟法第
    161 條第1 項規定：檢察官就被告犯罪事實，應負舉證責任
    ，並指出證明之方法。因此，檢察官對於起訴之犯罪事實，
    應負提出證據及說服之實質舉證責任。倘其所提出之證據，
    不足為被告有罪之積極證明，或其指出證明之方法，無從說
    服法院以形成被告有罪之心證，基於無罪推定之原則，自應
    為被告無罪判決之諭知，最高法院92年臺上字第128 號判例
、公訴人認被告涉有上開犯嫌，無非以告訴人之指述、張壬池
    、陳銘任於本院民事庭96年度訴字第3325號案件審理之供述
    、被告斯夏齡、呂思禹、黃予之供述、88年7月16日積禾
    公司股東同意書、麗蓮公司委任書、82年6月30日積禾公司
    轉帳傳票影本、86、87年度財務報表暨會計師查核報告、95
    年3月1日積禾公司股東同意書影本、告訴人與被告斯夏齡離
    婚協議書、補充協議書及再補充協議書各1份等為其論據。
肆、訊據被告斯夏齡、呂思禹、黃予均堅決否認有何行使偽造
    私文書及使公務員登載不實之犯行，被告斯夏齡辯稱：告訴
    人名下積禾公司之4,000,000元之股份（含出資1,500,000元
    及增資2,500,000元）均由麗蓮公司所投資，(一)部分即88年
    時係會計師查帳要求自告訴人名下移回麗蓮公司名下，當時
    告訴人亦知情，(二)部分即95年麗蓮公司之股東同意書及積禾
    公司股東同意書上告訴人簽名均被告斯夏齡所為，但非其蓋
    印告訴人的章，被告斯夏齡係根據與告訴人92年離婚協議並
    認定其係麗蓮公司而變更積禾公司之股權等語；被告呂思禹
    辯稱：(一)部分告訴人當初增資的2,500,000元的開票人係麗
    蓮公司，應變更回麗蓮公司，被告黃予通知積禾公司會計
    趙秀娟，趙秀娟與積禾公司會計師胡意庭聯絡變更積禾公司
    的股東章程，送到麗蓮公司，送回來時已經蓋了告訴人的章
    ，因會計師胡意庭發現蓋的不是告訴人在積禾公司的股東章
    ，就劃掉重蓋，告訴人在積禾公司的股東章均由趙秀娟保管
    ，(二)部分也是相同方式處理，被告呂思禹不清楚由何人蓋告
    訴人的章及簽告訴人的名字，因積禾公司成立後，告訴人僅
    為掛名股東，業務、營運及決策均由被告呂思禹負責；被告
    黃予辯稱：其於84年至88年7、8月擔任麗蓮公司之會計主
    任，87年會計師張壬池查帳時，查到麗蓮公司有投資積禾公
    司，認為既係麗蓮公司出資，股東應該掛麗蓮公司的名字，
    遂要求積禾公司將股東名字改成麗蓮公司，這件事有跟告訴
    人說，並經告訴人同意，麗蓮公司88年7月16日委任書上所
    有簽名均由被告黃予所寫等語。
伍、經查：
    (一)被告斯夏齡與告訴人陳奇吾原係夫妻，於92年5月6日離婚
      ，被告黃予於84年至88年7、8月擔任麗蓮公司之會計主
      任。麗蓮企業有限公司於80年10月1日成立，強麗英為名
      義負責人，告訴人為實際負責人。臺灣積禾企業有限公司
      於81年7月23日成立，被告呂思禹為負責人，資本
      5,000,000元，告訴人登記為積禾公司之股東，登記出資
      1,500,000元以麗蓮公司開立之750,000元支票2紙支付（
      其中1紙為支票號碼AB0000000，發票日82年6月30日，金
      額750,000元，發票人麗蓮公司，受款人積禾公司，於82
      年7月2日入帳），82年2月19日廖文寶受告訴人委託擔任
      麗蓮公司掛名負責人，積禾公司於86年12月31日增資
      5,000,000元，告訴人用以增資之2,500,000元，以麗蓮公
      司開立之2,500,000元支票1紙（支票號碼0000000，發票
      日87年5月11日，金額2,500,000元，發票人麗蓮公司，受
      款人積禾公司，於87年5月15日入帳）支付。麗蓮公司87
      年之財務報表即記載87年5月11日麗蓮公司投資積禾公司
      金額0000000元。積禾公司於88年7月27日持積禾公司88
      年7月16日股東同意書（內容：告訴人原出資額4,000,000
      元，轉讓其中2,500,000元由麗蓮公司承受，並於告訴人
      項下蓋印告訴人積禾公司股東章印文1枚【原誤蓋印為告
      訴人麗蓮公司股東章印文1枚而劃掉】）、麗蓮公司88年7
      月16日委任書（內容：麗蓮公司全體股東委任廖文寶代表
      麗蓮公司為積禾公司之股東，出資額為2,500,000元，蓋
      印告訴人麗蓮公司股東章印文1枚，並由被告黃予簽告
      訴人署名1枚）、積禾公司88年7月16日有限公司章程（股
      東姓名及出資部分告訴人出資1,500,000元，麗蓮公司出
      資2,500,000元，並於告訴人項下蓋印告訴人積禾公司股
      東章印文1枚【原誤蓋印為告訴人麗蓮公司股東章印文1枚
      而劃掉】）等文件，向臺北市政府建設局辦理積禾公司變
      更登記，而將告訴人名下積禾公司2,500,000元股份移轉
      至麗蓮公司名下。告訴人於92年4月8日債權拋棄書（內容
      ：告訴人同意自92年4月8日起無條件拋棄對麗蓮公司所有
      債權及追訴權）、股權轉讓同意書（內容：告訴人同意本
      人持有麗蓮公司、麗華企業有限公司、麗舍生活國際股份
      有限公司出資額轉讓於被告斯夏齡）上親自蓋印，於92
      年5月6日告訴人與被告斯夏齡簽立離婚協議書（內容：
      五公司股權轉讓甲【被告斯夏齡】、乙【告訴人】協議如
      下：2.乙方轉讓其於麗舍生活國際股份有限公司之持股權
      38,750,000元及麗蓮企業有限公司、麗華企業有限公司之
      股權於甲方指定存於冷張吉妮之專戶20,000,000元，作為
      長男之教育基金、生活基金及保險基金，並請謹慎使用。
      4.乙方拋棄前述3 家之股權，由甲方全權經營，乙方不得
      有任何主張，甲方也應基於善良管理人使乙方之權益不致
      受損。），並於同日離婚，翌日告訴人即離開麗蓮公司。
      告訴人於95年2月20日出境，於95年3月4日入境。積禾公
      司於95年3月10日持積禾公司95年3月1日股東同意書（內
      容：一麗蓮公司退股其出資額2,500,000元轉讓於新股東
      斯夏齡。二告訴人退股其原出資額1,500,000元轉讓於新
      股東斯夏齡。並蓋印告訴人積禾公司股東章印文1枚，及
      由被告斯夏齡簽告訴人之署名1枚）、麗蓮公司95年3月1
      日委任書（內容：麗蓮公司投資於積禾公司出資額計
      2,500,000元轉讓於斯夏齡，蓋印告訴人麗蓮公司股東章
      印文1枚，並由被告斯夏齡簽告訴人署名1枚）等文件，向
      臺北市政府建設局辦理積禾公司變更登記，而將告訴人名
      下積禾公司1,500,000元股份移轉至被告斯夏齡名下。麗
      蓮公司之大小章先後由王淑慧、陳瑋萱等行政助理保管，
      用印需填寫用印申請單，並依照核決權限主管簽核後始得
      用印，麗蓮公司保管之告訴人印章於96年3月22日歸還告
      訴人之事實，業據告訴人於檢察官訊問及本院審理時（96
      年度他字第2989號卷第51頁【下稱他一卷】、96年度偵字
      第14039號卷第3至4頁、第155至156頁【下稱偵一卷】、
      97 年度偵續字第332號卷第49至50頁、第155至156頁、第
      196 至198頁、第286至287頁【下稱偵續卷】、本院卷二
      第44 頁背面、第138頁背面至第140頁）指述明確，核與
      陳瑋萱於本院審理時（本院卷二第129頁背面至第132頁背
      面）、張壬池於本院及本院民事庭96訴字第3325號審理時
      （本院卷二第133至第134頁背面、偵一卷第162至164頁）
      、陳銘任本院及本院民事庭96訴字第3325號審理時（本院
      卷二第135至第138頁、偵一卷第1-3至1-9頁）、許寶月於
      本院民事庭96訴字第3325號審理時（96年度偵字第20892
      號卷第26至27頁【下稱偵二卷】）、劉政宏於檢察事務官
      詢問時（偵二卷第17至19頁）、王淑慧於檢察官訊問時（
      偵續卷第152至153頁）、姚慧玲於檢察事務官詢問時（偵
      二卷第17至18頁）陳述情節相符，並有合作金庫商業銀行
      敦化分行99年7月29日合金敦化字第0990002685號函及其
      附件麗蓮企業有限公司支票存款帳戶交易明細表及發票日
      87年5 月11日支票正反面影本（本院卷一第31至123頁）
      、永豐商業銀行作業處綜合作業中心99年7月22日函及其
      附件臺灣積禾企業有限公司交易明細表（本院卷一第126
      至135頁）、臺新國際商業銀行99年7月30日函及附件麗蓮
      企業有限公司帳戶交易明細表（本院卷一第138至449頁）
      、臺灣積禾企業有限公司華信商業銀行存摺影本（本院卷
      二第65 至74頁）、88年7月16日積禾公司股東同意書、麗
      蓮公司委任書、臺北市政府建設局88年7月30日北市建商
      二字第88314953號函（98年度偵續一字第62號卷第194至
      195頁【下稱偵續一卷】、他一卷第13頁）、82年6月30日
      積禾公司轉帳傳票影本（偵續一卷第200頁）麗蓮公司86
      、87年度財務報表暨會計師查核報告（偵一卷第29至35頁
      、第162至165頁）、95年3月1日積禾公司股東及麗蓮公司
      同意書、94年1月5日麗蓮公司股東同意書（他一卷第20至
      22頁）、臺北國際商業銀行就積禾公司帳號之歷史資料查
      詢明細（偵續一卷第166頁）、告訴人與被告斯夏齡之離
      婚協議書、補充協議書及再補充協議書、股權轉讓同意書
      、債權拋棄書（偵續一卷第239至240頁、第243頁、第244
      頁、偵續卷第91頁、他一卷第77頁）各1份、麗蓮公司開
      給臺灣積禾公司82年6月30日75萬支票及87年5月11日250
      萬支票各1紙（偵續卷第89至90頁）、積禾公司登記卷及
      麗蓮公司卷（他一卷第35至42頁、96年度他字第5686號卷
      【下稱他二卷】）、本院民事庭96年度訴字第3325號判決
      （本院卷二第119至126頁）、告訴人入出境紀錄（本院卷
      二第97至118頁）、告訴人積禾公司股東印鑑章、點交印
      章清單表（偵續卷第163至164頁、偵一卷第143至144頁）
      各1份附卷足憑，復經被告斯夏齡、呂思禹及黃予供承
      在卷（他一卷第51至52頁、偵一卷第6至7頁、第60至61頁
      、偵二卷第21至23頁、第50至52頁、第155至156頁、偵續
      卷第150至156頁、第196至198頁、第285至286頁、偵續一
      卷第126至128頁、本院卷二第41頁背面至第44頁），堪以
      認定。
    (二)按刑法上偽造文書罪之成立，以足生損害於公眾或他人為
      特別要件，所謂足生損害，固不以實已發生損害為必要，
      然亦必須有足以生損害之虞者，始足當之，若其僅具偽造
      之形式而實質上並不足以生損害之虞者，尚難構成本罪，
      最高法院49年臺非字第18號判例意旨可資參照。又刑法處
      罰偽造文書罪之主旨，所以保護文書之實質的真正，故不
      僅作成之名義人須出於虛捏或假冒，即文書之內容，亦必
      出於虛構，始負偽造之責任，最高法院20年上字第1050號
      判例意旨亦可參照。
    (三)公訴意旨(一)部分：
      1.查積禾公司於81年7月23日成立，資本5,000,000元，告
        訴人登記為積禾公司之股東，登記出資1,500,000元以
        麗蓮公司開立之750,000元支票2紙支付（其中1紙為支
        票號碼AB0000000，發票日82年6 月30日，金額750,000
        元，發票人麗蓮公司，受款人積禾公司，於82年7月2日
        入帳），積禾公司於86年12月31日增資5,000,000元，
        其中告訴人名下增加投資之2,500,000元股份係以麗蓮
        公司開立之2,500,000元支票1紙（支票號碼0000000，
        發票日87年5月11日，金額2,500,000元，發票人麗蓮公
        司，受款人積禾公司）支付，並於87年5月15日入帳乙
        情，業據告訴人於本院99年8月9日準備程序時陳述及99
        年12月10日審理時具結證述（本院卷二第44頁背面、第
        140頁背面）甚明，復有臺新國際商業銀行99年7月30日
        函及附件麗蓮企業有限公司帳戶交易明細表（本院卷一
        第183頁）及麗蓮公司開給積禾公司750,000元支票1紙
        （偵續卷第89頁）、合作金庫商業銀行敦化分行99 年7
        月29日合金敦化字第0990002685號函及其附件上開
        2,500,000元支票正反面影本及麗蓮企業有限公司支票
        存款帳戶交易明細表（本院卷一第31至32頁、第75頁）
        1份附卷可稽，可以認定。至告訴人何以使用麗蓮公司
        之支票支付積禾公司出資及增資乙節，告訴人先於96年
        8 月17日檢察官訊問時陳稱：「（問：你投資積禾公司
        的股本從何而來？）我從麗蓮公司借750,000元投資積
        禾公司。」（偵一卷第3頁）；於97年6月24日檢察官訊
        問時陳述：「（問：告訴人的出資證明？）82年6月30
        日轉帳傳票上面有陳總75萬，就是證明我出資的。」、
        「（問：75 萬從哪裡來？）麗蓮公司的支票，就是麗
        蓮公司欠我的錢，因為我經常借錢給公司。」（偵續卷
        第49頁）；於99年8月9日準備程序時則稱：「我在積禾
        公司的400萬都是用麗蓮公司開立的支票去支付的，但
        是我和麗蓮公司有債權債務關係，因為麗蓮公司欠我錢
        ，所以這400 萬是麗蓮公司還我款，去投資積禾公司。
        」（本院卷二第44頁背面）；於本院99年12月10日審理
        時具結證稱：「（問：投資及增資積禾公司共400萬出
        資額的錢從何而出的？）從麗蓮公司欠我的錢拿來投資
        。」、「（問：【提示偵一卷筆錄】為何檢察官問你你
        投資積禾公司的資金從何而來，你回答從麗蓮公司借了
        75萬元，現在又稱是麗蓮公司欠你的錢，為何如此？）
        我跟麗蓮公司有借有還，到目前麗蓮公司欠我錢，時間
        很久了，我現在記不清楚。」（本院卷二第139頁）等
        語，是告訴人就其名下出資及增資積禾公司共
        4,000,000 元部分，先稱向麗蓮公司借錢，後稱係麗蓮
        公司欠其錢之還款，最後則稱已經記不清楚云云，前後
        所述不同外，復無法提出其所稱之出資或與麗蓮公司借
        還款等資料，則其以麗蓮公司支票支付積禾公司之出資
        及增資之股份，是否確如其所指係個人出資，並據以指
        稱前揭2,500,000元股份轉讓係未經其同意云云，並非
        無疑。
      2.此外，麗蓮公司86、87年度財務報表暨會計師查核報告
        之財務報表附註九長期投資即列入87年5月11日投資積
        禾公司2,500,000元乙情，亦有上開財務報表暨會計師
        查核報告1份（偵一卷第35頁）在卷，就此，查核會計
        師張壬池於本院99年12月10日審理時具結證稱：這份財
        務報表簽證的時間在88年5月20日，查核該年度時只針
        對該年度的資料查核，87年5月11日投資積禾公司
        2,500,000元之記載是根據原始憑證記載，因查核時會
        去看傳票、原始憑證及帳冊帳簿，且麗蓮公司有投資積
        禾公司，會要求提供積禾公司的股東名冊證明有投資，
        也需提供積禾公司該年度的資產負債表、損益表以計算
        麗蓮公司投資積禾公司的損益，如果麗蓮公司有投資積
        禾公司卻沒有登記為積禾公司的股東，會對麗蓮公司比
        較沒有保障，會跟麗蓮公司提最好辦登記，以保障公司
        的權益，如果公司投資款項是股東借給公司的話，公司
        的傳票及帳冊會記載「借銀行存款貸股東往來」，如果
        是股東向公司借錢，由股東投資，公司帳上不會記載投
        資積禾公司，因係屬於股東個人行為（本院卷二第133
        至134頁）等語。顯見張壬池係依照麗蓮公司當時所提
        供之帳冊帳簿、傳票及原始憑證（87年5月11日開立
        2,500,000元支票）等資料，據以認定麗蓮公司有投資
        積禾公司。是依公司的帳載資料，不僅顯然與告訴人前
        揭所指係個人投資云云相左，反而適與被告所稱係麗蓮
        公司的投資情節相符。則麗蓮公司帳載既係投資積禾公
        司，卻又未就此將股權登記於麗蓮公司名下，為保障一
        己投資權益，將告訴人名下的2,500,000元股份移轉登
        記，自與實際情形相符，難認有何損害之情。況且麗蓮
        公司移轉登記上開積禾公司0000000元係於上開財務報
        表88年5月20日簽核後2月之88年7月間，則麗蓮公司是
        否因張壬池上開建議而於財務報表簽核隨後將原列於告
        訴人名下投資積禾公司之2,500,000元移轉登記回麗蓮
        公司，即非無可能。則麗蓮公司依會計師核帳的建議，
        為使帳載與實際情形相符，據以而為的申辦行為，實難
        認有何使公務員登載不實或偽造文書的犯意。
      3.再者，依據告訴人所述，其係麗蓮公司實際負責人，麗
        蓮公司為其獨資，其亦有實際負責麗蓮公司的業務，並
        擔任總經理（偵一卷第3頁、偵續卷第198頁、第286頁
        ），且其於92年5月7日與被告斯夏齡離婚後始離開麗蓮
        公司（他一卷第51頁），則於88年7月間，告訴人既係
        麗蓮公司之總經理，復為實際負責人，自當綜理麗蓮公
        司之業務，竟就前揭麗蓮公司財務報表有2,500,000元
        投資積禾公司，以及其名下投資積禾公司2,500,000元
        於88年7月16日移轉登記麗蓮公司部分聲稱毫不知情，
        實與常情相違。況據告訴人上開所稱，其當時實際上獨
        資擁有麗蓮公司，廖文寶僅為名義負責人，則將原列於
        告訴人名下之積禾公司2,500,000元股份移轉登記給告
        訴人所擁有之麗蓮公司，對被告斯夏齡、被告黃予及
        被告呂思禹並無任何好處，如非經告訴人之同意，甚至
        指示為之，實難想像其等有何動機要背著告訴人為上開
        移轉。
      4.末告訴人雖於本院99年12月10日審理時指稱其麗蓮公司
        股東章由王淑慧保管（本院卷二第139頁背面），惟王
        淑慧於97年7月17日檢察官訊問時具結證稱其有保管麗
        蓮公司的大小章，但沒有保管告訴人個人的私章，如有
        使用告訴人的章是跟告訴人的秘書處理（偵續卷第152
        頁），則告訴人之麗蓮公司股東章是否確由麗蓮公司王
        淑慧保管，而如告訴人所指稱被告斯夏齡指示王淑慧在
        麗蓮公司88年7月16日委任書上偽造告訴人之印文，亦
        非無疑。
      5.綜上，告訴人時係麗蓮公司之實際負責人，復為總經理
        ，就此移轉登記2,500,000元股份至麗蓮公司乙事，實
        難諉為毫不知情，況其既係麗蓮公司當時獨資之所有人
        ，而其名下積禾公司股份乃移轉登記給麗蓮公司，並非
        登記給被告斯夏齡、呂思禹或黃予，其等應無未經告
        訴人同意而擅自為上開移轉登記行為之動機存在。而告
        訴人名下積禾公司股份出資既均以麗蓮公司支票支付，
        復經會計師張壬池提醒麗蓮公司實際投資與出名登記宜
        合一較有保障，則麗蓮公司因而於該時點移轉登記股份
        亦符合常情。是難認被告斯夏齡、呂思禹或黃予就此
        有何未經告訴人同意，擅自偽造私文書及使公務員登載
        不實之犯行。
    (四)公訴意旨(二)部分：
      1.查積禾公司於81年7月23日成立，告訴人登記為積禾公
        司之股東，登記出資1,500,000元以麗蓮公司開立之
        750,000元支票2紙支付，而告訴人無法提出上開
        1,500,000元係其實際出資之證明已如前述。是被告斯
        夏齡、呂思禹或黃予所辯上開1,500,000元均為麗蓮
        公司出資，非屬無據。
      2.告訴人因與被告斯夏齡洽談離婚事宜，分別於92年4月8
        日簽立債權拋棄書（內容：告訴人同意自92年4月8日起
        無條件拋棄對麗蓮公司所有債權及追訴權）、股權轉讓
        同意書（內容：告訴人同意本人持有麗蓮公司、麗華企
        業有限公司、麗舍生活國際股份有限公司出資額轉讓於
        被告斯夏齡）上親自蓋印，及於92年5月6日簽立離婚協
        議書（內容：五公司股權轉讓甲【被告斯夏齡】、乙【
        告訴人】協議如下：2.乙方轉讓其於麗舍生活國際股份
        有限公司之持股權38,750,000元及麗蓮企業有限公司、
        麗華企業有限公司之股權於甲方指定存於冷張吉妮之專
        戶20,000,000元，作為長男之教育基金、生活基金及保
        險基金，並請謹慎使用。4.乙方拋棄前述3家之股權，
        由甲方全權經營，乙方不得有任何主張，甲方也應基於
        善良管理人使乙方之權益不致受損。）等情，業據其陳
        稱（偵續卷第197頁）無訛，並有上開離婚協議書、股
        權轉讓同意書、債權拋棄書（偵續一卷第239至240頁、
        偵續卷第91頁、他一卷第77頁）各1份附卷，可以認定
        。是依上開債權拋棄書、股權轉讓同意書及離婚協議書
        內容，告訴人確已同意將其所有麗蓮公司之股權轉讓給
        被告斯夏齡甚明。至告訴人雖稱上開轉讓並非無償，需
        要價購（偵續卷第49至50頁）云云，惟依據上開書面協
        議條款觀之，並未有何需價購或價金之約定，是其上開
        所稱，難謂有據。
      3.從而上開麗蓮公司、積禾公司於95年3月1日將告訴人名
        下所餘1,500,000元股份移轉登記給被告斯夏齡時，告
        訴人所稱其於國外，並未同意，非屬無據。惟告訴人既
        前已以離婚協議等將麗蓮公司之股份均轉讓給被告斯夏
        齡，又麗蓮公司在告訴人退出前，實係其一人獨資所有
        ，亦如前述，則被告斯夏齡因該協議書約定，認定告訴
        人名下積禾公司之股份實際上亦為麗蓮公司之股份，並
        依據上開協議而將之移轉登記於己，其主觀上應無偽造
        文書及使公務員登載不實之犯意。
陸、綜上所述，就公訴意旨(一)部分，因告訴人當時係麗蓮公司之
    實際負責人及總經理，就此股東股份之變動難以諉為不知，
    無法證明確係被告斯夏齡、呂思禹及黃予未經告訴人同意
    而為上開股東變更登記，況且，此部分的股權轉讓，亦與麗
    蓮公司的實際帳載相符，難認有何實質損害；就公訴意旨(二)
    部分，因告訴人前已協議將麗蓮公司股份移轉給被告斯夏齡
    ，而麗蓮公司實質上又係告訴人獨資所有，則被告斯夏齡因
    此認為告訴人所有積禾公司股份實際上亦為麗蓮公司出資，
    而將之移轉登記於己，難認主觀上有何偽造文書及使公務員
    登載不實，是公訴人所提出之證據，或其指出證明之方法，
    未能使本院之心證達到確信其為真實之程度，就被告斯夏齡
    、呂思禹及黃予是否涉犯公訴意旨(一)；被告斯夏齡、呂思
    禹是否涉犯公訴意旨(二)之偽造私文書及使公務員登載不實犯
    行，仍有合理懷疑之存在，揆諸前揭法條及判例意旨，自應
    均為被告無罪判決之諭知。
柒、據上論斷，應依刑事訴訟法第301條第1項，判決如主文。
本案經檢察官高維駿到庭執行職務
中    華    民    國    99    年    12    月    30    日
                  刑事第十三庭  審判長法  官  許泰誠
                                      法  官  林瑋桓
                                      法  官  李貞瑩
以上正本證明與原本無異。
如不服本判決應於收受送達後10日內向本院提出上訴書狀，並應
敘述具體理由；其未敘述上訴理由者，應於上訴期間屆滿後20日
內向本院補提理由書（均須按他造當事人之人數附繕）「切勿逕
送上級法院」。
                                       書記官  陳鳳瀴
中    華    民    國    99    年    12    月    30    日

司法院資訊處製作；財團法人民間司法改革基金會備份。
